【裁判字號】    98,簡上,354
【裁判日期】    990514
【裁判案由】    給付票款
【裁判全文】
臺灣高雄地方法院民事判決             98年度簡上字第354號
上  訴  人  丙○○○○○○○○.
訴訟代理人  乙○○
被  上訴人  甲○○
上列當事人間請求給付票款事件，上訴人對於民國98年8 月31日
本院97年度雄簡字第6377號第一審判決提起上訴，經本院於民國
99年4 月20日言詞辯論終結，判決如下：
    主      文
上訴駁回。
上訴費用由上訴人負擔。
    事實及理由
一、被上訴人經合法通知，未於言詞辯論期日到場，核無民事訴
    訟法第386 條各款所列情形，爰依上訴人聲請，由其一造辯
    論而為判決。
二、被上訴人主張：上訴人之妻乙○○於民國97年6 月間在上訴
    人簽發如附表一、二所示之支票背面背書後，持之向被上訴
    人借款新台幣（下稱）50萬元，雙方約定乙○○應依如附表
    一、二所示支票發票日分期償還借款。詎被上訴人遵期提示
    上開支票，除如附表二所示支票兌付外，其餘如附表一所示
    支票（下稱系爭支票）均因上訴人謊報空白支票遺失致遭退
    票，為此爰依票據之法律關係，請求上訴人及乙○○給付系
    爭支票票款等情。並聲明：上訴人與乙○○應連帶給付被上
    訴人25萬元，及其中15萬元自97年6 月28日起至清償日止，
    按年息6%計算之利息；其中10萬元自97年7 月5 日起至清償
    日止，按年息6%計算之利息。原審判決上訴人應給付被上訴
    人25萬元，及如附表一所示利息，並駁回被上訴人其餘之訴
    。上訴人就敗訴部分不服，提起上訴（被上訴人就其敗訴部
    分未上訴，該部分判決已經確定）。被上訴人於本院準備程
    序進行中除引用原審主張及陳述外，另補稱：系爭支票乃乙
    ○○當面簽發、背書後，交予伊收執，伊非惡意取得等語。
    並聲明：上訴駁回。
三、上訴人則以：上訴人與乙○○均未向被上訴人借款，而乙○
    ○於97年6 月23日遭人強奪系爭支票，其自得拒絕付款等語
    置辯。並聲明：被上訴人之訴駁回。原審判決上訴人應給付
    被上訴人25萬元，及如附表一所示利息，並駁回被上訴人其
    餘之訴。上訴人就敗訴部分不服，提起上訴，其於本院除引
    用原審主張及陳述外，補稱：乙○○於97年6 月23日遭歹徒
    強奪系爭支票後，被上訴人始取得系爭支票，故被上訴人取
    得系爭支票係出於惡意，自非票據權利人，不得主張票據權
    利等情。並聲明：(一)原判決不利於上訴人部分廢棄。(二)上開
    廢棄部分，被上訴人於第一審之訴駁回。
四、兩造不爭執事項如下：
  (一)被上訴人執有系爭支票，其上發票人「嚴孝一」之印章為真
    正，發票金額欄中之數字係由乙○○填寫，發票章則是由乙
    ○○蓋用。
  (二)被上訴人遵期提示系爭支票，均遭付款銀行以「掛失空白票
    據」為由退票。
  (三)被上訴人執有如附表二所示支票，經遵期提示，均獲兌付。
  (四)乙○○以其於97年6 月23日在高雄市三民區○○○路540 號
    台灣銀行大昌分行前遭人強奪，致所持有以上訴人為發票人
    之匯豐銀行大順分行支票本1 本（共16張）、台灣銀行前鎮
    分行支票本1 本（共16張）均遭盜賊強取，而受有損害為由
    ，向高雄市政府警察局三民第二分局覺民派出所報案（下稱
    系爭強奪案件）。
  (五)上訴人於97年6 月26日就如附表一所示支票分別向匯豐銀行
    大順分行、台灣銀行前鎮分行掛失止付，並向本院聲請公示
    催告，經本院於97年7 月1 日以97年度催字第774 號裁定駁
    回確定。
五、本件爭點為：被上訴人是否惡意取得系爭支票，而不得對上
    訴人主張票據權利？茲論述如下：
  (一)按以惡意或有重大過失取得票據者，不得享有票據上之權利
    。票據法第14條第1 項固有明定。惟按票據法第14條所謂以
    惡意或重大過失取得票據者，係指明知或可得而知轉讓票據
    之人，就該票據無權處分而仍予取得者而言。又票據行為，
    為不要因行為，執票人不負證明關於給付之原因之責任，如
    票據債務人主張執票人取得票據出於惡意或詐欺時，則應由
    該債務人負舉證之責，有最高法院52年台上字第1987號、64
    年台上字第1540號判例要旨足資參照。
  (二)上訴人固主張：乙○○於97年6 月23日遭歹徒強奪而喪失系
    爭支票，被上訴人係自無權處分人取得系爭支票云云，惟被
    上訴人否認之。經查：
  1.乙○○固報警指述其於97年6 月23日下午3 時37分許，遭搶
    奪之票據為台灣銀行前鎮分行支票16張（票號分別為000000
    0 、0000000 、0000000 、0000000 、0000000 、0000000
    、0000000 、0000000 、0000000 、0000000 、0000000 、
    0000000 、0000000 、0000000 、0000000 、0000000 ，下
    稱系爭台銀支票）、匯豐銀行大順分行支票16張（票號分別
    為0000000 、0000000 、0000000 、0000000 、0000000 、
    0000000 、0000000 、0000000 、0000000 、0000000 、00
    00000 、0000000 、0000000 、0000000 、0000000 、0000
    000 ，下稱系爭匯銀支票，與系爭台銀支票合稱系爭被搶支
    票）等語，惟：
  (1)依上訴人不爭執真正之代收票據明細表顯示，附表一編號1
    所示支票乃被上訴人於97年6 月18日存入其設於玉山銀行大
    昌分行，帳號0000000000000 號帳戶中託收（見原審卷第9
    頁背面），足見上訴人取得附表一編號1所 示支票之時點係
    在系爭搶奪案件發生之前，故乙○○指稱附表一編號1 所示
    支票亦在遭搶奪之系爭台銀支票之列，即非可採。
  (2)再依附表一編號2 、3 所示支票票背代收日期簽章所示，被
    上訴人持上開支票存入銀行託收之時點97年6 月26日（見原
    審卷第11頁），固在系爭搶奪案件發生之後，然由上訴人自
    承：其所有之匯豐銀行支票雖係按票號先後次序簽發，但發
    票日期之先後次序不見得與票號先後次序相符，蓋支票發票
    日係因應廠商要求，而簽發2 個月或1 個月後付款的支票，
    故即便同日簽發之票據，發票日期亦有不同（見本院卷第71
    頁）等情可知，附表一編號2 、3 所示支票之發票日期雖在
    97年6 月23日系爭搶奪案件發生之後，但亦不能排除上訴人
    實際簽發、交付使用上開支票之日期早於97年6 月23日之可
    能性。此外，參以上訴人陳稱：系爭支票原係提供乙○○持
    以向綽號小胖之業者票貼取現，乙○○於97年6 月23日遭搶
    奪之支票即向票貼業者取回用以周轉調現之支票，在乙○○
    遭歹徒搶奪系爭支票之前，由於還來不及作記錄，故係經由
    事後向銀行比對提示兌付之支票後，確認所餘支票即系爭被
    搶支票（見本院卷第69頁、第70頁、第85頁）等語以觀，益
    徵乙○○於系爭搶奪案件發生時，尚不及就其自票貼業者收
    回之支票作成紀錄。既乙○○不及就系爭被搶支票作成紀錄
    ，則其於97年6 月23日究自票貼業者收回那幾張支票？暨其
    中是否包括附表一編號2 、3 所示支票？衡情即屬有疑。
  2.又乙○○雖指稱其於97年6 月23日下午3 時37分許，在台灣
    銀行大昌分行前，遭訴外人陳佑厚、蔡于同強拉至車號ZN-9
    626 號自小客車（下稱系爭自小客車）上，限制其行動自由
    後，強奪其所持有之牛皮紙袋1 只，其中包含系爭支票等情
    ，惟經警調閱前揭時點之台灣銀行大昌分行前監視錄影光碟
    ，勘驗監視器拍攝之畫面顯示：蔡于同將系爭自小客車停放
    於路邊，下車後走向位在人行道之乙○○，並與之談話，嗣
    於同日下午3 時41分許，走回系爭自小客車內，開車離去，
    乙○○則待系爭自小客車離去後，再步行由人行道離開現場
    等情，有台灣高雄地方法院檢察署（下稱高雄地檢署）98年
    度偵字第4792號（下稱98偵4792號）強盜案件警卷所附監視
    錄影光碟翻拍照片可憑，並經高雄地檢署檢察官勘驗在卷（
    見本院卷第35頁），既陳佑厚於前揭時點並未下車，更未與
    蔡于同搶拉乙○○上車限制其行動自由，足見乙○○前開指
    述核與現場情狀不符，而不可採。此外，參諸系爭搶奪案件
    業經高雄地檢署於98年10月21日對蔡于同、陳佑厚作成不起
    訴處分確定在案（見本院卷第31頁），暨上訴人未提出其他
    積極證據以證確遭他人搶奪系爭支票等情以觀，自難僅憑乙
    ○○之片面陳述，遽謂被上訴人係惡意取得系爭支票。
  3.末查，乙○○指稱遭地下錢莊業者暴力討債乙節，雖經本院
    以98年度重訴字第31號（下稱98重訴31號）判決認定，訴外
    人許仲翰於97年6 月23日因得悉乙○○遭其他暴力討債公司
    討債，而與乙○○於97年6 月24日通謀虛偽而為假買賣之意
    思表示，由乙○○以30萬元之代價出售上訴人於高雄市三民
    區○○○路849 號1 樓高雄市家樂福鼎山店內及高雄市○○
    ○路789 號9 樓夢時代店內之魔豆咖啡店所有生財器具設備
    予許仲翰，以逃避其他討債公司之索債騷擾行為，詎許仲翰
    明知上開買賣並非真實，竟基於共同妨害乙○○及上訴人行
    使權利之故意，於97年9 月6 日晚間8 時至11時許，僱請不
    知情之搬家公司人員前往上址強行搬走上訴人店內之生財設
    備器具，而犯強制罪等情（見本院卷第90頁背面），惟依前
    開判決認定之犯罪事實，尚無從推認系爭支票遭強盜之情事
    ，自難遽認被上訴人取得系爭支票係出於惡意。
  (三)從而，上訴人既不否認簽發系爭支票，復不能舉證證明被上
    訴人惡意或重大過失取得系爭支票，自不能免除發票人應負
    給付票款之責任。
六、綜上所述，被上訴人依票據關係，請求上訴人給付票款25萬
    元及如附表一所示之利息，係有理由，原判決之認事用法並
    無違誤，上訴意旨仍執前詞指摘原判決不當，求予廢棄改判
    ，係無理由，應予駁回。
據上論結，本件上訴為無理由，依民事訴訟法第436條之1第3 項
、第449 條第1 項、第385 條第1 項前段、第78條，判決如主文
。
中    華    民    國    99    年    5     月    14    日
            民事第五庭    審判長法  官  李昭彥
                                法  官  何佩陵
                                法  官  賴文姍
正本係照原本作成。
本判決不得上訴。
中    華    民    國    99    年    5     月    14    日
                                書記官  林秀珍
附表一：
   ┌──┬──────┬──────┬─────┬─────┬─────┬──────┐
   │編號│ 發  票  日 │利息及起算日│ 票面金額 │票據號碼  │ 發 票 人 │  付 款 人  │
   │    │  （民國）  │            │（新臺幣) │          │          │            │
   ├──┼──────┼──────┼─────┼─────┼─────┼──────┤
   │ 1  │97年6月27日 │自民國97年6 │ 50,000元 │AB0000000 │嚴孝一即瓊│台灣銀行前鎮│
   │    │            │月28日起至清│          │          │斯咖啡館  │分行        │
   │    │            │償日止，按年│          │          │          │            │
   │    │            │息6%計算之利│          │          │          │            │
   │    │            │息。        │          │          │          │            │
   ├──┼──────┼──────┼─────┼─────┼─────┼──────┤
   │ 2  │97年6月27日 │自民國97年6 │100,000元 │AN0000000 │嚴孝一即瓊│匯豐銀行大順│
   │    │            │月28日起至清│          │          │斯咖啡館  │分行        │
   │    │            │償日止，按年│          │          │          │            │
   │    │            │息6%計算之利│          │          │          │            │
   │    │            │息。        │          │          │          │            │
   ├──┼──────┼──────┼─────┼─────┼─────┼──────┤
   │ 3  │97年7月04日 │自民國97年7 │100,000元 │AN0000000 │嚴孝一即瓊│匯豐銀行大順│
   │    │            │月5 日起至清│          │          │斯咖啡館  │分行        │
   │    │            │償日止，按年│          │          │          │            │
   │    │            │息6%計算之利│          │          │          │            │
   │    │            │息。        │          │          │          │            │
   └──┴──────┴──────┴─────┴─────┴─────┴──────┘
附表二：
   ┌──┬──────┬──────┬─────┬─────┬──────┐
   │編號│ 發  票  日 │ 票面金額   │票據號碼  │ 發 票 人 │  付 款 人  │
   │    │  （民國）  │ （新臺幣） │          │          │            │
   ├──┼──────┼──────┼─────┼─────┼──────┤
   │ 1  │97年6月17日 │ 200,000元  │AB0000000 │嚴孝一即瓊│台灣銀行前鎮│
   │    │            │            │          │斯咖啡館  │分行        │
   ├──┼──────┼──────┼─────┼─────┼──────┤
   │ 2  │97年6月20日 │  50,000元  │AB0000000 │嚴孝一即瓊│臺灣銀行前鎮│
   │    │            │            │          │斯咖啡館  │分行        │
   └──┴──────┴──────┴─────┴─────┴──────┘

司法院資訊處製作；財團法人民間司法改革基金會備份。
